臺灣彰化地方法院刑事判決　　　　　　　96年度訴字第1126號
公　訴　人　臺灣彰化地方法院檢察署檢察官
被　　　告　甲○○
上列被告因違反毒品危害防制條例案件，經檢察官提起公訴（96
年度毒偵字第1869號），及移送併案審理（96年度毒偵字第2506
號），本院逕以簡式審判程序判決如下：
    主    文
甲○○施用第一級毒品，累犯，處有期徒刑拾月。應減刑為有期
徒刑伍月，如易科罰金，以新臺幣壹仟元折算壹日。扣案之注射
針筒壹支及塑膠空袋壹個均沒收。
    犯罪事實及理由
一、犯罪事實部分：
    甲○○前曾於民國92年間，因竊盜案件，經本院以92年度易
    字第643 號，判處有期徒刑4 月確定；又於同年間，因施用
    第一、二級毒品案件，經本院以92年度訴字第1286號，分別
    判處有期徒刑9 月、5 月確定，前開3 罪定應執行有期徒刑
    1 年6 月確定，入監執行後，於94年3 月3 日假釋付保護管
    束出監，且於94年6 月8 日假釋期滿未經撤銷，以已執行完
    畢論。其另於91年間，因施用毒品案件，經本院裁定送觀察
    、勒戒後，認無繼續施用毒品之傾向，於91年2 月22日執行
    完畢釋放。詎其仍不知悔改，於觀察勒戒執行完畢後5 年內
    ，復基於施用第一級毒品海洛因之犯意，於96年4 月13日上
    午10時至11時間某時（起訴書誤載為上午11時），在彰化縣
    大村鄉○○路○路旁，以將海洛因摻水置入其所有針筒內注
    射方式，施用第一級毒品海洛因1 次。嗣於96年4 月13日中
    午12時30分許，甲○○在彰化縣大村鄉○○村○○路旁，經
    警發覺行蹤可疑上前盤查，甲○○即於有偵查權限之機關發
    覺其有前開施用海洛因犯行前，主動向員警自白前開施用海
    洛因犯行，並主動將其所有，甫供其施用海洛因之注射針筒
    1 支及裝填甫供其施用海洛因完畢之塑膠空袋1 個交予警方
    ，並自願接受採尿，經警將其尿液送驗後，呈嗎啡陽性反應
    。惟甲○○於本院審理期間，經本院合法傳喚無正當理由未
    到庭應訊，而不願接受裁判，另經本院進行拘提、通緝之強
    制處分後，始緝獲到案（故不構成自首）。
二、被告甲○○於本院準備程序中，就上揭犯罪事實均為有罪之
    陳述，且所犯係死刑、無期徒刑、最輕本刑為3 年以上有期
    徒刑以外之罪，經本院合議庭依刑事訴訟法第273 條之1 第
    1 項之規定，裁定由受命法官1 人獨任進行簡式審判程序。
三、本案證據：
    (一)彰化縣警察局鹿港分局96年4 月13日委託檢驗尿液代號與
      真實姓名對照表1 紙（見鹿警分偵字第0960007242號卷）
      。
    (二)詮昕科技股份有限公司96年4 月27日濫用藥物尿液檢驗報
      告1紙（見96年度毒偵字第1869號卷）。
    (三)注射針筒1支。
    (四)塑膠空袋1個。
    (五)被告之自白。
    (六)臺灣高等法院被告前案紀錄表。
四、臺灣彰化地方法院檢察署96年度毒偵字第2506號移送併案審
    理部分，認被告於96年4 月13日上午10時至11時間某時（併
    案意旨書誤載為上午10時），亦有施用第一級毒品海洛因之
    犯行，就此移送併案審理部分，既與本案起訴書犯罪事實所
    記載部分，具有同一事實之關係，本院自應併予審理，附此
    敘明。
五、按犯罪在中華民國96年4 月24日以前者，除本條例另有規定
    外，依下列規定減刑：一死刑減為無期徒刑。二無期徒刑減
    為有期徒刑20年。三有期徒刑、拘役或罰金，減其刑期或金
    額2 分之1 ；犯最重本刑為5 年以下有期徒刑以下之刑之罪
    ，依本條例規定減為6 月以下有期徒刑、拘役者，應於為減
    刑裁判時，併諭知易科罰金折算之標準，中華民國96年罪犯
    減刑條例第2 條第1 項、第9 條分別定有明文。再按本條例
    施行前，經通緝而未於中華民國96年12月31日以前自動歸案
    接受偵查、審判或執行者，不得依本條例減刑，中華民國96
    年罪犯減刑條例第5 條亦定有明文。查本件被告犯罪時間係
    在96年4 月24日以前，合於中華民國96年罪犯減刑條例第 2
    條第1 項第3 款減刑條件，雖被告曾於96年8 月20日經本院
    發佈通緝，此有本院96年8 月20日96年彰院賢緝字第231 號
    通緝書1 紙在卷可稽，惟被告既係在該條例96年7 月16日後
    始經通緝，即與前開條例第5 條規定有違，從而，應減其宣
    告刑2 分之1 如主文所示，併諭知易科罰金之折算標準。
六、臺灣彰化地方法院檢察署96年度毒偵字第2506號移送併案意
    旨略以：被告於96年4 月18日凌晨0 時20分許，施用第一級
    毒品海洛因1 次；另臺灣彰化地方法院檢察署96年度毒偵字
    第3128號移送併案意旨略以：被告於96年6 月4 日下午2 時
    ，施用第一級毒品海洛因1 次；又臺灣彰化地方法院檢察署
    96年度毒偵字第3734號移送併案意旨略以：被告於96年6 月
    27日上午8 時，施用第一級毒品海洛因1 次；再臺灣彰化地
    方法院檢察署96年度毒偵字第3463號移送併案意旨略以：被
    告於96年6 月20日下午2 時，施用第一級毒品海洛因1 次；
    及臺灣彰化地方法院檢察署96年度毒偵字第3877號移送併案
    意旨略以：被告於96年7 月9 日上午7 時，施用第一級毒品
    海洛因1 次，因認被告此部分施用第一級毒品，與前開經檢
    察官起訴部分，有集合犯關係，而涉有毒品危害防制條例第
    10條第1 項之罪嫌。惟按海洛因屬中樞神經抑制劑，使用者
    固會對其產生生理及心理之依賴性，惟施用者是否因而對海
    洛因習慣成癮，仍應視施用者之施用劑量、施用頻率及個人
    耐藥性等因素而定。本件被告縱有反覆施用之情形，然其是
    否業已施用毒品成癮或有施用毒品之習慣，卷內並無相關資
    料足以佐證，是尚難認被告經本院判決有罪之於96年4 月13
    日上午10時至11時間某時施用第一級毒品海洛因之犯行，與
    前開併案部分犯行間，有何包括一罪關係，況我國刑法第56
    條有關連續犯之規定，業於94年2 月2 日修正公布刪除，並
    自95年7 月1 日起生效施行，而依新法對於具有反覆實施犯
    罪模式之對應處置，除合於「接續犯」或「包括一罪」之情
    形外，則僅能依「數罪併罰」之規定個別處斷。又依最高法
    院86年度臺上字第3295號判例意旨，數行為於同時同地或密
    切接近之時地實施，侵害同一之法益，各行為之獨立性極為
    薄弱，依一般社會健全觀念，在時間差距上，難以強行分開
    ，在刑法評價上，以視為數個舉動之接續施行，合為包括之
    一行為予以評價，較為合理，方屬接續犯之範疇，足見「接
    續犯」之成立，係以時、空密接性為前提要件，即透過對於
    同一法益之同種類侵害行為繼續不間斷之實行，業已稀釋個
    別行為之獨立性，致使刑法評價時將之視為單一、整體之犯
    罪行為，以符合社會一般人對於行為概念之認知，並與行為
    人之犯罪目的相互結合；至於學理上「包括一罪」概念中，
    與施用毒品之犯罪型態較有關聯者，應屬「集合犯」之態樣
    ，此即依一般社會通念，特定犯罪行為具有反覆實施之特性
    ，立法者於制定刑罰法律之初，亦已認知該種行為類型之反
    覆性，而有意藉由法條中客觀構成要件之行為要素，涵括上
    開具有反覆實施特性之數個犯罪行為，仍僅接受一次刑法之
    評價為已足。然施用毒品之犯罪類型，或為零星偶一之施用
    ，或為長期不間斷的反覆施用，均有其可能性，是自難認立
    法者於制定刑罰法律之初始，即已認知施用毒品行為必屬具
    反覆性之犯罪，且有意藉由法條中客觀構成要件之行為要素
    ，涵括上開具有反覆實施特性之數個犯罪行為。況實務上最
    高法院歷來僅將專以觸犯該等法條之罪，為其日常生活之職
    業者之常業犯，認為其性質上屬多數行為之集合犯，在法律
    上將之擬制為一罪（即學理上稱之實質上一罪，最高法院92
    年度臺上字5115號判決、92年度臺上字第4959號判決、93年
    度臺上字第3609號判決、94年度臺上字第4567號判決意旨參
    照）。而本次刑法修正既依據「刑罰公平原則」之考量，刪
    除有關「連續犯」之規定，並將含有連續犯性質之「常業犯
    」一併全數刪除（參見刑法修正草案總說明），因此，多次
    施用毒品犯罪之行為，則應回歸一般刑法上行為單、複數之
    認定，而予論罪科刑，較稱妥適。另於修正刪除「連續犯」
    前，如係屬連續犯之裁判上一罪，尚得依修正刪除前刑法第
    56條規定「加重其刑至二分之一」，然若將刪除「連續犯」
    之法律適用一概逃至「接續犯」，則依舊法連續犯之施用毒
    品尚得加重其刑至二分之一，如修法後僅改論以「接續犯」
    反不得依法加重其刑，此不僅論罪科刑失當，更明顯與本次
    修法之意旨及精神相違。是依被告於本院審理時之供述，其
    數次施用海洛因之犯行，期間仍有相當之間隔，尚難當然認
    已成癮，應僅係偶然為之，要難論以屬「接續犯」或「集合
    犯」之一罪關係，從而，難認併辦部分與本案經論罪科刑部
    分，有何裁判上一罪或實質上一罪之關係，本院自無從併予
    審理，應退由檢察官另為妥適處理，併此敘明。
七、應依刑事訴訟法第273 條之1 第1 項、第299 條第1 項前段
    、第310 條之2 、第454 條第1 項，毒品危害防制條例第10
    條第1 項，刑法第11條前段、第47條第1 項、第41條第1 項
    前段、第38條第1 項第2 款，中華民國96年罪犯減刑條例第
    2 條第1 項第3 款、第7 條、第9 條，判決如主文。
八、如不服本判決，應於判決送達後10日內，向本院提出上訴狀
    （須附繕本），上訴於臺灣高等法院臺中分院。
本案經檢察官張尹敏到庭執行職務。
中　　華　　民　　國　　96　　年　　10　　月　　5 　　日
                  刑事第五庭    法  官  簡婉倫
以上正本證明與原本無異。
如不服本判決，應於判決送達後10日內，向本院提出上訴書狀，
上訴書狀應「敘述具體上訴理由」，並按他造當事人之人數附繕
本。「切勿逕送上級法院」。
中　　華　　民　　國　　96　　年　　10　　月　　5 　　日
                                書記官
附錄本案論罪科刑法條
毒品危害防制條例第10條第1項
施用第一級毒品者，處 6 月以上 5 年以下有期徒刑。
